臺灣桃園地方法院刑事判決　　　　　　　 93年度易字第552號
公　訴　人　臺灣桃園地方法院檢察署檢察官
被　　　告　丁○○　男　53歲.
上被告因詐欺案件，經檢察官提起公訴（九十二年度偵緝字第九
五四號），本院判決如下：
    主  文
丁○○意圖為自己不法之所有，以詐術使人將本人之物交付，處
有期徒刑捌月。
    事  實
一、丁○○因曾與張宇豐擔任負責人之榮茂豐有限公司（下稱榮
    茂豐公司）合作，得知榮茂豐公司擁有挖土機多台且每台均
    價值不匪，詎丁○○於民國90年6月間因欠缺金錢周轉，竟
    萌意圖為自己不法所有之詐欺犯意，計劃向張宇豐詐取挖土
    機轉售牟利，先向張宇豐佯以因其承作小件工程急需使用挖
    土機擬向張宇豐購買挖土機一台，並央由張宇豐介紹長期合
    作之合迪股份有限公司以分期付款之方式購買榮茂豐公司挖
    土機，惟因丁○○信用不佳，而未獲承貸，然已得張宇豐誤
    信其確實需用挖土機，其後再接續向張宇豐訛稱既然購買不
    成，改以租用之方式，致張宇豐不疑有他，信以為真，誤以
    為丁○○確有承租挖土機之意思而陷於錯誤，隨即於90年6
    月1日上午11時許，在榮茂豐公司五股車場，以榮茂豐公司
    之名義與丁○○簽立內容為「租賃標的：挖土機乙台。機型
    ：ＰＣ２００－５。機械號碼：６２０９６。租賃期間：90
    年6月1日至90年10月1日。每期租金：40萬元（每2個月一期
    ）。」之重機械租賃合約書及確認書各一紙，同時由丁○○
    交付發票人為甲○○、票載發票日均為90年8月7日、面額均
    為新臺幣（下同）40萬元之支票2紙（票號各為ＫＨ0000000
    號、ＫＨ0000000號）計80萬元予張宇豐作為租金，丁○○
    並事先以與其有關之「吉諭企業有限公司」名義與「源強運
    輸有限公司」簽立託運契約而由「源強運輸有限公司」指派
    不知情之司機丙○○駕駛車號ＧＹ─039號拖板車前往榮茂
    豐公司五股車廠等候，旋於張宇豐交付前開小松牌ＰＣ２０
    ０－５型挖土機一台予丁○○而詐得前開挖土機後，立即由
    丙○○以車號ＧＹ─039號拖板車將小松牌ＰＣ２００－５
    型挖土機一台於當日以80萬元代價出售予不知情之不詳姓名
    年籍之人，並將其中二萬元當作運費交付予丙○○，餘款78
    萬元均由丁○○取得花用。其後因於90年8月1日2個月租期
    屆至而丁○○交付用以給付租金之支票二紙均因存款不足而
    不獲兌現，丁○○為掩飾其業將承租之小松牌ＰＣ２００－
    ５型挖土機出售之事實，猶恐張宇豐向其索討前開小松牌Ｐ
    Ｃ２００－５型挖土機，復於90年8月1日偽以與張宇豐書立
    內容為「丁○○於90年6月1日因承租重機械而交付榮茂豐有
    限公司之支票2張遭退票，丁○○另開立2張同等金額之支票
    ，交付與出租者榮茂豐有限公司，雙方同意在此票未存兌前
    ，出租者不予追訴，及取回租賃物。」之切結書，並再交付
    發票人為甲○○、票載發票日均為90年9月19日、面額均為
    40萬元之支票2紙（票號各為ＫＨ0000000號、ＫＨ0000000
    號）予張宇豐以換回前開退票之租金支票二張，張宇豐因此
    不疑有他而未予向丁○○追索前開小松牌ＰＣ２００－５型
    挖土機，直至90年9月19日張宇豐提示丁○○於90年8月1日
    交付之支票二紙亦遭退票，乃於90年10月29日偕同友人林再
    春前往乙○○桃園縣中壢市○○路46號當時居所要求丁○○
    處理時，丁○○始告知張宇豐上開小松牌ＰＣ２００－５型
    挖土機業由其於承租當日以80萬元出售他人，張宇豐始知受
    騙，遭詐取前開小松牌ＰＣ２００－５型挖土機，當日丁○○復因此另簽發發票日為90年10月29日、到期日為90年12月
    15日、金額為40萬元並由乙○○擔任連帶保證人之本票，及
    另由丁○○及乙○○為共同發票人簽發發票日為90年10月29
    日、到期日為91年2月1日、金額為40萬元之本票共2紙交付
    予張宇豐，然丁○○仍未給付前開款項且避不出面處理，張
    宇豐遂於91年12月31日具狀控告丁○○而偵悉上情。
二、案經榮茂豐公司訴由臺灣桃園地方法院檢察署檢察官偵查起
    訴。
    理  由
一、訊據被告丁○○固承認於上開時間與榮茂豐公司訂立重機械
    租賃合約書，並交付前揭支票2紙、確認書1紙，而取得上開
    挖土機並委託不知情之源強運輸公司丙○○將該挖土機載走
    ，以80萬元轉賣他人等情不諱，惟矢口否認有何詐欺取財犯
    行，並辯稱：伊係向榮茂豐公司購買該挖土機，並非承租該
    挖土機，買該挖土機是為了向銀行辦理貸款，伊係因為視力
    不好，所以才會在租賃合約書、確認書上簽名，會再將挖土
    機轉售，是因為與榮茂豐公司另外投資高鐵230標工程，向
    金融機關辦理貸款，需支付會計師財稅報告書之費用，在經
    過榮茂豐公司同意下才轉售該挖土機云云，然查：(1)被告於
    上開時間以80萬元向榮茂豐公司承租上開挖土機，並交付上
    開二紙支票予榮茂豐公司後，旋即以80萬元轉售他人，嗣因
    該二紙支票經榮茂豐公司提示因存款不足遭退票後，被告分
    別於90年8月1日簽立切結書並以2紙同額支票（票號ＫＨ
    0000000、ＫＨ0000000號），換回上開遭退票之支票，復因
    該二紙支票亦遭退票，被告又於90年10月29日簽立2紙到期
    日分別為90年12月15日、91年2月1日之本票交予榮茂豐公司
    ，用以換回該2紙遭退票支票之事實，除被告坦承在簽約當
    天載運挖土機後，直接以80萬元價額賣給他人，並將轉售挖
    土機所得款項，用以支付伊向銀行辦理貸款的交際費用外（
    92 年度偵緝字第945號偵查卷第40頁、第13頁），業經證人
    即榮茂豐公司負責人張宇豐於本院審理時，到庭結證稱：被
    告原來是要以貸款方式向我購買上開挖土機，但因為被告信
    用不佳，融資公司不同意貸款案，而被告又表示有工地急著
    開工，需要用挖土機，所以才改用租的，被告所提出之榮茂
    豐公司專案營運計畫書，係因被告原本想要貸款以1千萬元
    買榮茂豐公司，要我提供榮茂豐公司資料供銀行核對，看有
    無此價值，所以我才會提供該資料給被告，與本件租賃挖土
    機不相關等語（本院93年11月23日審理筆錄第4、5頁），並
    有重機械租賃合約書、確認書、托運證明、支票退票影本、
    切結書、本票影本附卷可憑（92偵字第1383號偵查卷第4頁
    至第13頁、第23頁）足見被告顯係偽以租賃手段而詐得前揭
    挖土機乙節甚明，(2)依90年8月20日被告所簽立之切結書亦
    載明「茲丁○○於90年6月1日與榮茂豐有限公司（出租者）
    簽立重機械租賃合約書乙紙。因本人金錢週轉不順，致使退
    票‧‧‧另開立二張同等金額之支票，日期均為90年9月19
    日，票號為ＫＨ0000 000、ＫＨ0000000交予出租者，雙方
    同意在此票期未存兌前，出租者不予追訴，及取回租賃物」
    ，則若被告係因視力不佳而在租賃合約書、確認書上簽名，
    而在簽立後發覺伊所簽立並非買賣契約書而係租賃合約書，
    依常理判斷，應無在支票遭退票後，又在載明租賃關係之切
    結書上簽名之理。(3)又被告雖辯稱買該挖土機係為辦理貸款
    云云，然伊在取得該挖土機後，旋即將該挖土機轉賣，買主
    已經找了很久等情，為被告所是認（本院94年1月4日審判筆
    錄第10頁）參以被告於偵查中業供明購買挖土機原本是要供
    己使用，後來因為缺錢周轉故轉賣（詳93年度偵緝字第954
    號卷第13頁），拿到挖土機就賣掉，因我當時沒錢等語（詳
    同卷第34頁），可見被告早在租賃契約簽訂前，因缺錢周轉
    ，早已計畫將該承租之挖土機轉賣他人，則其顯係為詐取機
    械轉售牟利，始以租賃為由，承租上開挖土機，其於承租該
    挖土機前，顯有不法所有之犯意，灼然甚明，其前開為辦貸
    款云云，顯係避就之詞，不足採信。(4)另證人林再春於本院
    審理時結證稱：不知道被告是向榮茂豐公司買或租挖土機等
    語（本院94年1月4日審理筆錄第3頁），證人乙○○結證稱
    ：被告簽立合約書時，我不在場，後來被告有拿合約書給我
    看，我有問被告不是要買，為何簽租賃合約書等語（同上審
    理筆錄第5頁），則證人林再春係於93年10月29日始與證人
    張宇豐前往而不知情，證人乙○○記載簽立合約書當時不在
    場，所知均係自被告處聽聞而來之傳言證詞，自無從瞭解被
    告與告訴人榮茂豐公司約定之細節，故此2證人證詞無從為
    有利被告之證明，綜上，本件事證明確，被告犯行，洵堪認
    定，應依法論科。另公訴人聲請傳喚證人丙○○，惟此部分
    事證已經明確，本院認無傳喚必要，併此敘明。
二、核被告所為，係犯刑法第三百三十九條第一項之詐欺取財罪
    被告利用不知情之丙○○駕駛拖板車，將被告詐得之挖土機
    載往出售予不知情之第三人，為間接正犯。被告先以購買挖
    土機為詞，嗣以承租挖土機為由，向榮茂豐公司代表人張宇
    豐詐得前開挖土機，顯係基於同一詐欺犯意下之接續行為，
    僅侵害一法益，而為接續犯。爰審酌被告有多次詐欺之前科
    ，素行非佳、犯罪手段惡劣，詐得之挖土機，價值不菲，犯
    後猶飾詞否認，態度不佳，兼衡其犯罪動機、目的、手段、
    所生危害等一切情狀，量處如主文所示之刑。
據上論斷，應依刑事訴訟法第二百九十九條第一項前段，刑法第
三百三十九條第一項，罰金罰鍰提高標準條例第一條前段，判決
如主文。
本案經檢察官蔡孟利到庭執行職務。
中　　華　　民　　國　　94　　年　　1 　　月　　18　　日
                  臺灣桃園地方法院刑事第一庭
                      審判長法  官 曾淑華
                            法  官 黃梅淑
                            法　官 朱美璘
以上正本證明與原本無異
如不服本判決書應於送達後10日內向本院提出上訴狀
中　　華　　民　　國　　94　　年　　1 　　月　　19　　日
                            書記官 楊鳳滿
附錄本案論罪科刑法條全文
刑法第三百三十九條
意圖為自己或第三人不法之所有，以詐術使人將本人或第三人之物交付者，處五年以
下有期徒刑、拘役或科或併科一千元以下罰金。
以前項方法得財產上不法之利益或使第三人得之者，亦同。
前二項之未遂犯罰之。
